臺灣高等法院交通事件裁定　　　　　　 94年度交抗字第262號
　　抗　告　人
　　即受處分人 甲○○
上列抗告人因違反道路交通管理處罰條例案件，不服臺灣板橋地
方法院中華民國94年2月25日所為裁定（93年度交聲字第1259號
），提起抗告，本院裁定如下：
    主  文
原裁定撤銷，發回臺灣板橋地方法院。
    理  由
一、本件原裁定以：本件抗告人即受處分人甲○○所有之AU-486
    0號自用小客車於民國九十年十月六日十五時十八分，在台
    北縣樹林市○○道路鹿角溪水門前，因「行車限速五十公里
    ，經測速時速七十五公里，超速二十五公里，滿二十公里」
    違規，由臺北縣政府警察局交通警察隊執勤員警查獲，以北
    縣警交字第CG0000000號舉發違反道路交通管理事件通知單
    逕行舉發，裁處罰鍰新台幣二千四百元之處分。本件通知單
    係於九十年十月二十九日填單，先以掛號郵寄至車籍地址遭
    退回後，再郵寄至受處分人
    二年十一月四日簽收在案，此有臺北縣政府警察局九十三年
    十一月十二日北縣警交字第0930159087號函暨檢附之第一次
    郵寄信封、大宗掛號函件聯、臺北縣政府警察局送達證書影
    本各一紙在卷足憑，故該通知單之送達已合法生效。本件受
    處分人既已於九十二十一月四日簽收本件違規通知單，距處
    罰機關於九十三年八月十三日做成本件裁決書已歷經八個月
    有餘之久，雖受處分人認為實際駕駛人為蘇文福而不服舉發
    事實，惟其並未依道路交通管理處罰條例第九條第一項之規
    定，於接獲違規通知單十五日內，向處罰機關陳述意見，係
    屬可歸責於受處分人自己之事由，而怠忽自身權益。原處分
    機關之裁處並無不合，因而駁回受處分人之聲明異議等情，
    固非無見。
二、抗告意旨略稱：(一)上開通知單遲至九十二年十一月四日送達
    抗告人處所，使抗告人無法於單中所載到案日九十年十二月
    八日前陳述意見；(二)違反道路交通管理事件統一裁罰基準及
    處理細則第44條規定，違反道路交通管理事件行為人，未依
    規定自動繳納罰鍰，或未依規定到案聽候裁決，處罰機關應
    於舉發違反道路交通管理事件通知單送達二個月內依基準表
    逕行裁決之。則九十二年十一月四日送達之通知單，遲至九
    十三年八月十三日逕行裁決，已逾裁決期限七月餘；(三)蘇文
    福於庭訊已承認上開違規確實為其所為，抗告人亦於接獲裁
    決書法定二十日期限內聲請異議等語。
三、按違反道路交通管理事件統一裁罰基準及處理細則第二十四
    條規定：逕行舉發違反道路交通管理事件，經汽車所有人依
    通知單之應到案日期前到案，並告知違規駕駛人姓名、身分
    證統一編號及住址者，處罰機關應即另行通知違規駕駛人到
    案依法處理；逾應到案日期，處罰機關應依本條例第八十五
    條第三項規定處罰該汽車所有人。該條關於逾到案日期處罰
    汽車所有人之規定，揆其立法本意，係以車輛所有人對於車
    輛應有管理之責，對於被檢舉所屬車輛涉及違規，若不舉證
    告知駕駛人為誰，自可認定其為違規行為人。亦即旨在對於
    汽車所有人隱匿駕駛人身分之情形，賦予推定違規事實之歸
    責基礎，並非徒以行政命令，將法律所定應由汽車駕駛人承
    擔之處罰責任，恣意轉嫁於未駕駛汽車之所有人。本件抗告
    人於舉發後之二年即九十二年十一月四日始收受送達通知單
    ，而其上所載之到案期日仍為九十年十二月八日，難謂不使
    抗告人產生混淆。又抗告人確於接獲裁決書二十日期限內聲
    明異議，此有交通部公路總局台北區○○○○○道路交通管
    理事件裁決書（北監自裁字第裁40-CG0000000號）以及聲明
    異議書狀影本各乙份附卷可稽。又抗告人所舉實際違規駕駛
    人蘇文福亦於原審到庭證述乃其之違規行為無訛。是抗告人
    已於接獲正式行政處分即裁決書之法定期限內聲明異議，併
    舉報違規駕駛人，則原處分機關對於前階段通知書送達之行
    政程序長達二年，有無違誤？依比例原則是否該令當事人承
    受所謂逾期之不利益？似仍有究明之餘地。抗告意旨，尚非
    全無理由，爰將原裁定撤銷，發回原審法院。
據上論段，應依道路交通案件處理辦法第26條，刑事訴訟法第41
3條前段，裁定如主文。
中　　華　　民　　國　　94　　年　　4 　　月　　22　　日
                   交通法庭審判長法　官  溫耀源
 　　　　　　　　　　　　　　　　法  官  邱同印
 　　　　　　　　　　　　　　　　法  官  吳  燦
以上正本證明與原本無異。
不得再抗告。
          　　　　　　　　　　　　書記官  陳靜姿
中　　華　　民　　國　　94　　年　　4 　　月　　22　　日
